【裁判字號】    90,訴,64
【裁判日期】    900531
【裁判案由】    遷讓房屋
【裁判全文】
臺灣雲林地方法院民事判決  九十年度訴字第六四號
    原      告  乙○○
                丙○○
    右二人共同  陳中堅律師
    訴訟代理人
    複代理人    洪秀一      住.
    被      告  甲○○      住.
右當事人間請求拆屋還地事件，本院判決如左：
    主    文
被告應將坐落雲林縣土庫鎮○○段五七七之四號土地如附圖所示符號二面積○‧○○
四三公頃平房、符號三面積○‧○○五八公頃作物拆除，並將各該部分基地連同符號
一面積○‧○○八六公頃空地交還原告丙○○。
被告應將坐落雲林縣土庫鎮○○段五七七之五號土地如附圖所示符號五面積○‧○○
一二公頃鐵架及作物、符號六面積○‧○○四二公頃平房、符號七面積○‧○○五五
公頃作物拆除，並將各該部分基地連同符號四面積○‧○○八四公頃空地交還原告乙
○○。
訴訟費用由被告負擔。
本判決第一項於原告丙○○以新台幣伍拾伍萬元為被告供擔保後，得為假執行。
本判決第二項於原告乙○○以新台幣伍拾陸萬元為被告供擔保後，得為假執行。
    事    實
甲、原告方面：
  一、聲明：除假執行擔保金額外，如主文所示。
  二、陳述：坐落雲林縣土庫鎮○○段五七七之四及之五號土地，分別為原告二人所
            有，被告無任何權源，竟佔用系爭土地搭蓋建物、種植作物，顯屬無權
            佔有。
  三、證據：提出本院八十四年度訴字第五四九號民事判決、土地登記謄本、土地登
            記簿、照片為證。
乙、被告方面：
  一、聲明：原告之訴及假執行之聲請均駁回。
  二、陳述：系爭土地上之建物係被告父親林杯所有，林杯死亡後交付被告管理使用
            ，原告等對上開建物並無所有權存在，其請求被告遷讓房屋即無所據，
            應予駁回。
  三、證據：提出戶籍謄本、房屋稅繳款書為證。
丙、本院依職權履勘現場，並囑託虎尾地政事務所派員會同本院實施測量。
    理    由
一、按訴狀送達後，原告不得將原訴變更或追加他訴，但不甚礙被告之防禦及訴訟之
    終結者，不在此限，民事訴訟法第二百五十五條第一項第七款定有明文。本件原
    告起訴時主張依據民法第七百六十七條前段規定請求被告遷讓房屋並交還土地，
    嗣變更請求被告拆屋還地，此項變更無礙被告之防禦及訴訟之終結，依首揭規定
    ，尚無不合，應予准許，合先敘明。
二、本件原告起訴主張：坐落雲林縣土庫鎮○○段五七七之四、之五號土地，分別為
    原告二人所有，被告無任何權源，竟佔用系爭土地搭蓋建物、種植作物，顯屬無
    權佔有，爰依民法第七百六十七條前段請求被告拆屋還地等語。被告則以：系爭
    土地上之建物現為被告管理使用，原告無權請求伊遷讓房屋等語，資為抗辯。
三、原告主張系爭土地為其所有，被告佔用系爭土地搭蓋建物、種植作物等情，業據
    其提出土地登記簿謄本、照片等為證，復為被告所不爭執，並經本院履勘現場及
    囑託虎尾地政事務所派員測量屬實，製有勘驗筆錄、土地複丈結果圖說在卷可稽
    ，自屬真實。本件應審究者厥為被告有無佔有系爭土地之正當權源？
四、經查：（一）被告就分割前雲林縣土庫鎮○○段五七七號土地，原有所有權應有
    部分七分之一，於民國（下同）七十九年五月三日，將上開應有部分全部出售予
    訴外人陳黃玉燕，嗣該五七七號土地經本院八十四年度訴字第五四九號判決分割
    ，其中分割後五七七之四、之五號土地分歸原告父親林成得取得，林成得死亡後
    ，由原告分別繼承取得系爭土地所有權，有本院八十四年度訴字第五四九號民事
    判決、土地登記謄本、土地登記簿附卷可稽。故被告無論就分割前五七七號土地
    ，亦或分割後之系爭土地均已無所有權存在，應堪認定。（二）被告辯稱系爭土
    地上建物為其管理使用等語，固據其提出戶籍謄本、房屋稅繳款書為證，然此僅
    能證明其對建物具有處分權，無由推斷其有佔用系爭土地之合法權源，是其所辯
    尚不足採。綜上所述，被告確係無佔有系爭土地之正當權源。
五、按「所有人對於無權占有或侵奪其所有物者，得請求返還之。」民法第七百六十
    七條前段定有明文。從而原告本於所有權之權能，請求被告拆除系爭土地上建物
    、作物並返還土地，洵屬有據，應予准許。
六、原告陳明願供擔保，聲請宣告假執行，核無不合，爰酌定相當擔保金額准許之。
七、據上論結，本件原告之訴為有理由，依民事訴訟法第七十八條、第三百九十條第
    二項，判決如主文。
中      華      民      國    九十      年      五      月    三十一    日
                                臺灣雲林地方法院民事第一庭
~B法      官  鍾貴堯
右為正本係照原本作成
如對本判決上訴，須於判決送達後廿日內向本院提出上訴狀
中      華      民      國    九十      年      五      月    三十一    日
~B法院書記官  蔡金保


司法院資訊處製作；財團法人民間司法改革基金會備份。
